【裁判字號】    98,附民上,17
【裁判日期】    990128
【裁判案由】    違反著作權法
【裁判全文】
智慧財產法院刑事判決
                                    98年度附民上字第17號
上  訴  人  高立圖書有限公司
法定代理人  甲○○
訴訟代理人  張靜律師
被上訴人    乙○○
            新文京開發出版股份有限公司
兼上一人之
法定代理人  丙○○
共      同
訴訟代理人  嚴裕欽律師
            胡中瑋律師
上列當事人間因違反著作權法附帶民事訴訟案件，上訴人不服臺
灣板橋地方法院中華民國98年8 月31日98年度附民字第361 號第
一審附帶民事訴訟判決，提起上訴，本院判決如下：
    主  文
上訴駁回。
    事實及理由
一、程序事項；
  (一)按訴之變更或追加，非經他造同意，不得為之，但擴張或減
    縮應受判決事項之聲明者，不在此限，民事訴訟法第446 條
    第1 項、第255 條第1 項第2 款定有明文。
  (二)查上訴人原起訴請求被上訴人應連帶給付上訴人新臺幣（下
    同）1,000,000 元及自民國98年8 月10日起至清償日止按週
    年利率5%計算之利息（見原審卷第1 頁），嗣於本院同年11
    月24日審理時，當庭減縮利息自同年8 月13日起算，經被上
    訴人同意（見本院卷第90頁）；復於同年12月22日具狀聲明
    請求500,000 元（見本院卷第104 頁），並於本院審理時陳
    稱：「上訴之聲明：如98年12月22日言詞辯論意旨狀。」（
    見本院卷第188 頁）。經核上訴人之聲明僅減縮應受判決事
    項之聲明，依前揭規定，自應允許。
二、上訴人聲明求為判決：(一)原判決廢棄。(二)被上訴人應連帶給
    付上訴人500,000 元及自98年8 月13日起至清償日止按週年
    利率5%計算之利息。其主張除援引刑事卷證資料，並引用與
    原判決記載相同者外，補稱略以：
  (一)因被上訴人乙○○與被上訴人丙○○有共同為散布及意圖散
    布而持有之行為，而生散布權及視為侵害著作財產權之侵害
    ，故被上訴人乙○○應與被上訴人丙○○及新文京開發出版
    股份有限公司（下稱新文京公司）負連帶賠償責任。而被上
    訴人新文京公司迄今未提出「環境地球科學概論」一書（下
    稱系爭概論著作）自96年3 月10日初版以來之實際印製量、
    銷售量、實際給付被上訴人乙○○之版稅證明，故上訴人不
    易證明所受實際損害額。爰依著作權法第88條第3 項之規定
    ，請求酌定500,000 元之連帶賠償額，包括「環境．人．生
    活」（下稱第一著作）遭系爭概論著作侵害著作財產權之賠
    償額150,000 元，及「環境地球科學」（下稱第二著作）遭
    系爭概論著作侵害著作財產權之賠償額350,000 元。
  (二)依被上訴人乙○○所提出之高苑科技大學教學評量系統及高
    苑科技大學94學年度第1 學期教學進度表所示，必修課「環
    境地球科學概論」、「環境科學概論」係使用訴外人盧昭彰
    之「環境地球科學」著作為教材。而系爭概論著作於96年3
    月初版發行，故高苑科技大學所開設之上開2 科目，於同年
    （95學年度）第2 學期開始，改用系爭概論著作。如以1 學
    年21個班級、每班學生平均50人，則1 學年使用數約有1,05
    0 人，尚未包括一般透過店頭市○○○○○路所銷售之本數
    。
  (三)系爭概論著作每本售價大都為390 元，上訴人深信連高苑科
    技大學在內，系爭概論著作自發行至今，至少已銷售出3,00
    0 本以上，則被上訴人新文京公司之獲利可推知應相當豐厚
    。又被上訴人乙○○所收之版稅為定價20% 即78元，3,000
    本即有234,000 元之版稅收入。
  (四)系爭概論著作之印製量應為1,054 本，惟不知被上訴人有無
    隱瞞印製量及銷售量之事實。
三、被上訴人乙○○聲明求為判決：駁回上訴。其主張除援引刑
    事卷證資料外，補稱略以：
  (一)依被上訴人乙○○與被上訴人新文京公司於95年12月26日簽
    訂之出版合約書第4 條約定，被上訴人新文京公司於訂約時
    已預付簽約金20,000元，並於第1 次結算版稅時起扣除之，
    版稅則為系爭概論著作每本定價390 元之20%。而被上訴人
    乙○○自被上訴人新文京公司所領得之版稅總額，僅45,552
    元。
  (二)上訴人於刑事附帶民事起訴主張被上訴人侵害其著作財產權
    ，而依著作權法第88條第2 項規定，請求被上訴人連帶賠償
    云云。然上訴人並未舉證證明究竟上訴人之著作財產權受侵
    害之損害數額，或被上訴人所得之利益為多少。
  (三)被上訴人乙○○因出版系爭概論著作所得之利益（即版稅）
    ，在扣除成本及必要費用後，依上訴人主張侵權內容之比例
    計算，僅有2,551 元。
四、被上訴人新文京公司、丙○○聲明求為判決：駁回上訴。其
    主張除援引刑事卷證資料外，補稱略以：
  (一)被上訴人新文京公司係在被上訴人乙○○確認系爭概論著作
    內容合法之情況下，依出版合約單純印刷出版系爭概論著作
    ，被上訴人新文京公司對所涉侵權爭議毫不知情，絕無侵害
    他人著作權之故意或過失，亦無侵害著作權之行為。
  (二)被上訴人新文京公司就系爭概論著作之出版銷售，截至目前
    為止，並無任何獲利，反而虧損：
    1.被上訴人新文京公司當時就系爭概論著作僅委託茂浤印刷
      股份有限公司印製1,000 本，雖印製量1,054 本，惟多出
      之54本係為污損、毀損、缺頁等更換使用。至此1,000 本
      僅賣出584 本，其中515 本是銷售到學校，每本實際銷售
      價格為248 元，小計為127,720 元；另外69本是銷售到各
      書局，每本實際銷售價格為260 元，小計為17,940元。故
      總銷售金額為145,660 元，此為被上訴人新文京公司依著
      作權法第88條第2 項第2 款本文規定之「所得之利益」總
      額。
    2.然系爭概論著作印製1,000 本之印刷成本為22,260元，封
      面用紙之紙張成本為1,345 元，內文用紙之紙張成本為24
      ,466元，裝訂成本為3,710 元，加計被上訴人新文京公司
      付予被上訴人乙○○之版稅45,552元，有單據部分之成本
      及必要費用高達97,333元，故依著作權法第88條第2 項第
      2 款但書規定之「所得利益」僅為48,327元（145,660-97
      ,333=48,327 ）。此外，被上訴人新文京公司在出版系爭
      概論著作時，尚有其他許多成本及費用，一時之間還找不
      到單據，或是無單據可以提出者。
    3.依財政部97年1 月17日所制頒之「96年度營利事業各業所
      得額同業利潤標準」，書籍出版業就書籍出版業務之同業
      利潤標準為淨利率為16% 。則被上訴人新文京公司就系爭
      概論著作之淨利為23,306元（145,660X16%=23,306）。即
      使假設1,000 本全部銷售完畢，淨利也不過是62,400元（
      390X1,000X16%=62,400）。故上訴人所主張之金額顯屬過
      高且不當。
五、按審理智慧財產案件審理法第23條案件之附帶民事訴訟，認
    為原告之訴不合法，或刑事訴訟諭知無罪、免訴或不受理者
    ，應以判決駁回之，智慧財產案件審理法第27條第1 項前段
    定有明文。
六、原審以被上訴人被訴違反著作權法刑事案件，業經原審諭知
    無罪判決，並依刑事訴訟法第503 條第1 項前段規定，判決
    駁回上訴人之訴及假執行之聲請。上訴人提起上訴後，復經
    本院98年度刑智上訴字第76號駁回其上訴，維持被上訴人無
    罪之判決。揆諸前揭規定，原審駁回上訴人在第一審之訴及
    假執行之聲請，經核並無不合。上訴人猶執陳詞，指摘原判
    決不當，求為判決如訴之聲明，為無理由，應予駁回。
據上論結，應依智慧財產案件審理法第27條第1 項前段，判決如
主文。
中    華    民    國    99    年     1    月   28     日
                    智慧財產法院第二庭
                          審判長法  官  陳國成
                                法  官  曾啟謀
                                法  官  蔡惠如
以上正本係照原本作成。
不得上訴。
中    華    民    國    99    年     1    月   28     日
                                書記官  林佳蘋


司法院資訊處製作；財團法人民間司法改革基金會備份。
